【裁判字號】    97,台抗,666
【裁判日期】    970911
【裁判案由】    強盜等罪聲請再審
【裁判全文】
最高法院刑事裁定              九十七年度台抗字第六六六號
抗  告  人  甲○○
                    樓（現於台灣岩灣技能訓練所執行中）
上列抗告人因強盜等罪案件，不服台灣高等法院台中分院中華民
國九十七年六月三十日駁回聲請再審之裁定（九十七年度聲再字
第七九號），提起抗告，本院裁定如下：
    主  文
原裁定撤銷，應由台灣高等法院台中分院更為裁定。
    理  由
原裁定以刑事訴訟法第四百三十四條第一項規定，法院認為無再
審理由者，應以裁定駁回之。同條第二項規定，經前項裁定後，
不得更以同一原因聲請再審。本件抗告人甲○○以原裁定後附「
刑事再審聲請狀」所記載各情，主張其就原確定判決，有「自首
」之應減輕其刑法定事由，為原確定判決所未審酌，現有發現確
實之新證據，足認聲請人應受無罪、免訴、免刑或輕於原判決所
認罪名之判決之情事，乃依據刑事訴訟法第四百二十條第一項第
六款之規定，提起本件再審之聲請。惟抗告人曾於民國九十四年
間，就原確定判決，以同一原因（即自首）及刑事訴訟法第四百
二十條第一項第六款之規定，聲請再審，經原審法院以九十四年
度聲再字第一二號刑事裁定認無再審理由而駁回其再審聲請確定
，此有原審法院九十四年度聲再字第一二號刑事裁定及抗告人之
全國前案紀錄表在卷可稽。本件抗告人再以同一原因聲請再審，
其本件聲請顯非合法，應予駁回等語，雖非無見。然觀諸抗告人
此次聲請再審意旨，除以構成自首為由聲請再審之外，依其再審
聲請狀尚記載：台灣高等法院台中分院九十二年度上訴字第三０
七號刑事判決第五頁，事實欄一部分記載如顏廷秀於警詢時所描
述抗告人犯案之過程係先衝撞、再閃開、再拉車門，發現車門反
鎖後抗告人即離去。可證明抗告人離去前，顏廷秀確實是站立在
駕駛座旁，而與原判決第六頁至第七頁所載顏廷秀於原審證稱之
順序完全相反。以常理推論，顏廷秀之警詢筆錄應屬記憶猶新情
況下作成，不可能顛倒事件順序。其於審理時所述之案發經過順
序與警詢所陳完全顛倒，且又否定其於警詢中之證詞，稱：「抗
告人在巷子裡剛要倒車時，我就有去拉車門，而拉不開，怎麼可
能在其車子開到巷口時，又去拉其駕駛座旁的車門」云云，而法
官僅以「僅於警訊時所為之指述，較為簡略。」為由而予採信，
認定抗告人之準強盜犯行。被害人之指陳，難免故予誇大，藉機
報復之可能性極大，由上開判決書上之矛盾，不難看出法官基於
同情被害人之遭遇，於心證上已明顯偏向被害人。抗告人當初因
識短無知且不務正業，犯下諸多竊盜、恐嚇案件，但在被捕之前
，即有重新做人之念，且諸案件是出於自首而受裁判，亦受到應
有之刑罰，但被害人顏廷秀所控訴抗告人開車衝撞之行為，實為
故予誇大之說，致使抗告人憑空多判六年刑罰等語。抗告人於聲
請狀內並記載應調查之證據，包括人證方面為：羅財順、張世雄
、劉慶昌及另一綽號「副座」之不詳姓名之人；物證方面為：台
灣台東地方法院九十三年度訴字第二八號刑事判決一份，並詳列
待證事實（見聲請狀末二頁）。原裁定就抗告人主張自首部分雖
予論述，惟就抗告人上述其餘聲請再審理由部分，是否符合刑事
訴訟法第四百二十條各款所定要件，並未予以審查判斷，即以抗
告人先前再審聲請，已經原審以其聲請無理由，予以裁定駁回確
定（原審九十四年度聲再字第一二號），此次仍以「同一原因，
為本件再審聲請，與上開規定有悖，而予駁回」，即有未合。抗
告意旨以本件聲請再審理由，與渠先前再審聲請所持原因，並不
完全相同為由，指原審駁回其再審聲請裁定違法，為有理由，應
由本院將原裁定撤銷，由原審法院更為適法之裁定。
據上論結，應依刑事訴訟法第四百十三條前段，裁定如主文。
中    華    民    國  九十七  年    九    月   十一   日
                      最高法院刑事第二庭
                          審判長法官  莊  登  照
                                法官  黃  一  鑫
                                法官  許  錦  印
                                法官  張  清  埤
                                法官  陳  世  雄
      本件正本證明與原本無異
                                      書  記  官
中    華    民    國  九十七  年    九    月   十七   日
                                                      Ｑ


司法院資訊處製作；財團法人民間司法改革基金會備份。
